【裁判字號】    98,上易,2536
【裁判日期】    981015
【裁判案由】    竊盜
【裁判全文】
臺灣高等法院刑事判決                98年度上易字第2536號
上  訴  人
即  被  告  甲○○
上列上訴人因竊盜案件，不服臺灣板橋地方法院98年度易字第20
15號，中華民國98年9月4日第一審判決（起訴案號：臺灣板橋地
方法院檢察署98年度偵字第4800號），提起上訴，本院判決如下
：
    主  文
上訴駁回。
    理  由
一、按不服地方法院之第一審判決而上訴者，應向管轄第二審之
    高等法院為之。上訴書狀應敘述具體理由。上訴書狀未敘述
    上訴理由者，應於上訴期間屆滿後20日內補提理由書於原審
    法院，逾期未補提者，原審法院應定期間先命補正。第二審
    法院認為上訴書狀未敘述理由或上訴有第362條前段之情形
    者，應以判決駁回之，但其情形可以補正而未經原審法院命
    其補正者，審判長應定期間先命補正。刑事訴訟法第361條
    及第367條分別定有明文。所謂不服第一審判決之具體理由
    ，係指依據卷內訴訟資料，具體指摘第一審判決關於認定事
    實、適用法律及量刑等項，有違法或不當之情形而言，此為
    提起第二審上訴之法定要件。倘上訴人之上訴書狀或補提之
    上訴理由書，雖有敘述上訴理由，惟並未具體敘述第一審判
    決有上述違法、不當情形，即與未敘述具體理由無異，所為
    上訴，即不符合上訴之法定要件。
二、經查：
  (一)本件原判決以上訴人即被告甲○○涉犯竊盜之事實，業據被
    告於警詢、偵查及原審審理中坦承不諱，核與證人即店員乙
    ○○於警詢及原審中證述情節相符，復有該便利商店現場照
    片在卷可稽，且員警於現場採集之指紋，經送鑑定結果，亦
    與檔存被告甲○○指紋卡之「右小指」指紋相符，有內政部
    警政署刑事警察局民國97年12月30日刑紋字第0970191364號
    鑑驗書附卷足憑，足徵被告自白與事實相符，因而認定被告
    確有結夥3人以上攜帶兇器毀壞門扇於夜間侵入有人居住之
    建築物竊盜之犯行，為累犯，而量處有期徒刑1年2月，手電
    筒及拔釘器各1支均沒收。從形式上審查，其認事用法，並
    未違反法令或悖離經驗法則、論理法則，量刑亦屬允當。
  (二)被告因不服原審判決，於法定期間內之98年9月22日提起上
    訴。惟查其上訴狀僅記載「原判決內容未依刑事訴訟法第31
    0條第2款及第310條之1第1項後段，對於被告有利證據不採
    納之理由及應適用之法條，予以記載，顯有於法未允之處，
    又懇請鈞院酌衡被告犯後態度，坦承犯罪事實不諱，酌予從
    輕量刑」等語之上訴理由，此有其所提出之刑事上訴狀在卷
    足憑。
  (三)按刑事訴訟法第361條第2項規定「上訴書狀應敘述具體理由
    」，雖未明定「具體理由」究何所指。惟就立法過程言，該
    條文之原草案第2項為：「依前項規定提起上訴者，其上訴
    書狀應敘述理由，並引用卷內訴訟資料，具體指摘原審判決
    不當或違法之事實。其以新事實或新證據為上訴理由者，應
    具體記載足以影響判決結果之理由。」嗣經提出於立法院司
    法委員會全體委員會議討論時，與會委員咸認目前第二審並
    非如第三審係法律審，為兼顧上訴人權益，經深入研商，乃
    由委員提修正動議，修正草案第361條第2項為：「上訴書狀
    應敘述具體理由」即現行公布之內容，刪除原草案之其他文
    字；其立法理由(二)亦本此趣旨，修正為「提起第二審上訴之
    目的，在於請求第二審法院撤銷、變更原判決，自須提出具
    體理由。爰增訂第2項，明定上訴書狀應敘述具體理由。又
    因目前第二審並非如第三審係法律審，故上訴理由無須如第
    367條規定以原判決違背法令為限，乃屬當然。」綜上觀之
    ，固足認所謂上訴書狀應敘述具體理由者，並不以其書狀應
    引用卷內訴訟資料，具體指摘原審判決不當或違法之事實，
    亦不以於以新事實或新證據為上訴理由時，應具體記載足以
    影響判決結果之情形為必要。惟提起第二審上訴之目的，既
    在於請求第二審法院撤銷、變更原判決，故所稱具體理由，
    係指須就不服之判決為具體之指摘而言，如僅泛稱原判決認
    事用法不當或採證違法、判決不公等，均非具體理由；至於
    上訴理由之具體與否，係屬第二審法院審查範圍，不在第一
    審法院命補正之列，是上訴書狀如已敘述理由，無論其具體
    與否，即無待其補提理由書或命補正（最高法院97年度台上
    字第892號判決意旨參照）。又按量刑輕重，係屬事實審法
    院得依職權自由裁量之事項，苟其量刑已以行為人之責任為
    基礎，並斟酌刑法第57條各款所列情狀，而未逾越法定刑度
    或有濫用權限情事，即不得任意指為違法（最高法院75年台
    上字第7033號判例、98年度台上字第5002號判決意旨參照）
    。
  (四)本件原判決於理由欄，業已詳敘認定被告犯行所依憑之證據
    、理由及應適用之法條，並於量刑時依刑法第57條規定審酌
    被告相關一切情狀稱：「爰審酌被告前有多次犯罪紀錄，素
    行不佳，及其犯罪之動機、目的、手段、所竊取現金及財物
    之價值，其夥同『毛仔』、『小黑』以上開方式於夜間侵入
    上址便利商店內竊取財物，對被害人所受之損失及危害甚大
    ，被告復未賠償被害人所受損失，兼衡被告國中畢業之智識
    程度，及其犯後坦承犯行之態度等一切情狀」，已就量刑刑
    度詳為審酌並敘明理由，既未逾越法定刑度，亦未濫用自由
    裁量之權限。被告上訴狀雖有敘述前揭上訴理由，然並未具
    體敘述所謂對被告有利之證據為何，及第一審判決有何判決
    不當或違法之事實，或量刑有何失入之具體情形，即與未敘
    述具體理由無異。揆諸上開說明，本件上訴未敘述具體理由
    ，屬不合法律上之程式，應予駁回，並不經言詞辯論為之。
據上論斷，依刑事訴訟法第367條前段、第372條，判決如主文。
中    華    民    國    98    年    10    月    15    日
                  刑事第十三庭  審判長法  官   曾德水
                                      法  官   陳恆寬
                                      法  官   崔玲琦
以上正本證明與原本無異。
不得上訴。
                                      書記官   馬佳瑩
中    華    民    國    98    年    10    月    16    日


司法院資訊處製作；財團法人民間司法改革基金會備份。
